【裁判字號】    95,簡上,36
【裁判日期】    950608
【裁判案由】    確認存款所有權
【裁判全文】
臺灣臺北地方法院民事判決              95年度簡上字第36號
上  訴  人  乙○○
被上訴人    甲○○
上列當事人間請求確認存款所有權事件，上訴人對於中華民國九
十五年十月二十一日本院台北簡易庭九十四年度北簡字第二三七
四八號第一審判決提起上訴，並於九十五年二月十三日為訴之變
更，本院於九十五年五月二十五日言詞辯論終結，判決如下：
    主  文
變更之訴駁回。
第二審訴訟費用由上訴人負擔。
    事實及理由
壹、程序方面
    按訴狀送達後，原告不得將原訴變更或追加他訴。但請求之
    基礎事實同一者，不在此限，民事訴訟法第255條第1項第2
    款有明文之規定，又該規定於第二審程序準用之，同法第
    446條第1項亦定有明文。經查，上訴人於起訴時聲明「確認
    上訴人對士林劍潭郵局存款戶『百齡診所』（劃撥帳號：
    00000000號）之存款新台幣（下同）92,771元及利息有所有
    權存在，並准上訴人領取」，嗣於民國95年2月13日本院準
    備程序中以民事上訴二審理由狀變更為「被上訴人應交出由
    其出名以「百齡診所」名義於士林劍潭郵局開立帳戶（帳號
    ：0000 0000號）之印章（百齡診所及其個人印章）予上訴
    人；如其拒絕交出印章時，則應給付上訴人該帳戶內所餘
    92,771元及郵局之利息。以上均自民國91年11月1日起至清
    償日止，按年息5%計算利息」，惟上訴人請求之基礎事實均
    同一，揆諸前揭規定，上訴人變更訴之聲明，於法尚無不合
    ，應予准許。
貳、實體方面
一、上訴人起訴主張：上訴人之夫王伯祿前因於台北宏恩醫院須
    任職至91年11月1日，乃由上訴人於90年10月間向訴外人林
    敏琴頂得百齡診所，並於90年11月1日與被上訴人訂立合約
    ，聘被上訴人擔任診所負責人，期限1年（90年11月1日至91
    年10月31日）。依雙方之合作契約第2條約明：上訴人為百
    齡診所資本額全額投資人，診所健保、會計、出納、總務等
    行政業務均由上訴人主管、承辦，一切業務收入概屬上訴人
    所有，一切業務支出均由上訴人負責給付；第3條亦約定：
    被上訴人為百齡診所負責醫師執業執照（即出名經營人）、
    簽訂健保合約，開設診所銀行帳戶（存摺及診所印章交上訴
    人保管）。嗣因診所須開立郵局帳戶，俾作中央健保局依法
    給付健保醫療撥款入帳之用，上訴人遂依健保局之規定，著
    由被上訴人於士林劍潭郵局以「百齡診所」名義開立存款戶
    （劃撥帳號：00000000號)。豈料，俟上訴人之夫於宏恩醫
    院退職擬依約接手百齡診所前，被上訴人竟拒交出上開郵局
    帳戶之百齡診所印章及其本人之印章，以致上訴人至今仍無
    法將該帳戶內之餘款計92,771元及利息領回。鑑於兩造已約
    定百齡診所業務收入概上訴人所有，存摺及診所印章交上訴
    人保管，故被上訴人依約定負有給付該帳戶金額交予上訴人
    之義務。申言之，依兩造合作合約書之約定，係使上訴人取
    得向被上訴人請求給付該帳戶金額之請求權等語。並於本院
    聲明：(一)原判決廢棄。(二)被上訴人應交出由其出名以「百齡
    診所」名義於士林劍潭郵局開立帳戶（帳號：00000000號）
    之印章（百齡診所及其個人印章）予上訴人；如其拒絕交出
    印章時，則應給付上訴人該帳戶內所餘92,771元及郵局之利
    息，以上均自91年11月1日起至清償日止，按年息5%計算利
    息。
二、被上訴人則以：該帳戶係以其及百齡診所名義開戶，並非要
    給上訴人使用，而係其在使用等語資為抗辯。並聲明：上訴
    駁回。
三、兩造不爭執之事實：
（一）上訴人與被上訴人於90年11月1日訂立百齡診所合作合約
      書，聘被上訴人擔任診所負責人，期限1年（90年11月1日
      至91年10月31日）。
（二）前揭士林劍潭郵局「百齡診所」帳戶，係中央健保局審核
      給付健保醫療費用撥款之帳戶，該帳戶結餘為92,771元。
四、上訴人主張之事實，固據提出百齡診所合作合約書、渡讓書
    、房屋租賃契約書、宏恩醫院員工離職證明書、變更執業登
    記證明書、台北市士林區衛生所函、台灣士林地方法院91年
    度訴字第1489號民事判決、台灣高等法院92年度上易字第
    756號民事判決等件為證，被上訴人則以前揭情詞置辯。經
    查，
（一）依據兩造間訂立之百齡診所合作合約書第3條約定：「乙
      方（即被上訴人）為本診所負責醫師及執業醫師，出名依
      法申請本診所開業執照及醫師執業執照（即出名經營人）
      、簽訂健保合約，開設本診所乙等銀行帳戶（存摺及診所
      印章交甲方《即上訴人》保管）……」等語，是依前揭約
      定，被上訴人於90年11月1日簽訂系爭診所合作合約後，
      負有開設銀行帳戶，將該帳戶之存褶及診所印章交由上訴
      人保管之義務，故被上訴人依前揭合約條款負有交付存褶
      及診所印章之義務者，係指於90年11月1日後為診所開立
      之銀行帳戶存摺及診所印章，而本件以「百齡診所」名義
      於士林劍潭郵局開立帳號00000000號之帳戶，係於90年4
      月3日開立等情，有被上訴人提出之郵政劃撥諸金帳戶對
      帳單影本乙紙在卷可參（見原審卷第31頁），是該帳戶顯
      係於兩造間於90年11月1日簽訂診所合作合約書前所開設
      ，故上訴人依據系爭合約，請求被上訴人交出系爭郵局帳
      戶之印章（百齡診所及其個人印章）予上訴人，即屬無據
      。
（二）訴外人林敏琴原於90年3月19日與被上訴人訂立百齡診所
      合作合約書，嗣於90年10月24日合意解除該百齡診所合作
      合約書，而訴外人林敏琴於90年11月1日與上訴人簽立渡
      讓書，訴外人同意將百齡診所全部動產（如該附件所列財
      產）共作價750,000元，由上訴人使用處分等情，為兩造
      所不爭執，並有被上訴人提出之百齡診所合作合約書影本
      乙份（見原審卷第16頁）、解除「百齡診所合作合約書」
      之協議書影本乙份（見原審卷第21頁）、渡讓書及明細表
      影本乙份（見原審卷第25、26頁）在卷可稽，上訴人亦於
      本院95年5月25日言詞辯論時明確陳稱其所頂讓的是讓渡
      書附件之物品等語，而觀諸該渡讓書之附件，並未將系爭
      郵局帳戶列舉其上，被上訴人復否認上訴人有系爭帳戶之
      使用權，是上訴人並未因前開讓渡書而取得系爭帳戶之處
      分權，故上訴人請求被上訴人給付該帳戶內所餘92,771元
      及郵局之利息，以上均自91年11月1日起至清償日止，按
      年息5%計算利息，亦屬無據。
五、綜上所述，本件上訴人主張均不足採。從而，上訴人變更之
    訴，請求被上訴人交出由其出名以「百齡診所」名義於士林
    劍潭郵局開立帳戶（帳號：00000000號）之印章（百齡診所
    及其個人印章）予上訴人；如其拒絕交出印章時，則應給付
    上訴人該帳戶內所餘92,771元及郵局之利息，以上均自91
    年11月1日起至清償日止，按年息5%計算利息，為無理由，
    不應准許。
六、因本案事證已臻明確，兩造其餘主張陳述及所提之證據，均
    毋庸再予審酌，附此敘明。
七、據上論結，本件變更之訴為無理由，依民事訴訟法第436條
    之1第3項、第449條第1項、第78條，判決如主文。
中    華    民    國    95    年    6    月     8    日
                 民事第六庭    審判長法  官  吳光釗
                                     法  官  楊晉佳
                                     法  官  郭美杏
以上正本係照原本作成。
本判決不得上訴。
中    華    民    國    95    年    6     月    9     日
                                     書記官  潘惠梅


司法院資訊處製作；財團法人民間司法改革基金會備份。
